【裁判字號】    97,易,295
【裁判日期】    970825
【裁判案由】    恐嚇取財等
【裁判全文】
臺灣宜蘭地方法院刑事判決               97年度易字第295號
公  訴  人  臺灣宜蘭地方法院檢察署檢察官
被      告  甲○○
            乙○○
                      號
上列被告因犯恐嚇取財案件，經檢察官提起公訴（97年度偵字第
159號），本院判決如下：
    主  文
甲○○共同意圖為自己不法之所有，以恐嚇使人將本人之物交付
未遂，處有期徒刑參月，如易科罰金，以新臺幣壹仟元折算壹日
。緩刑貳年。
乙○○共同意圖為自己不法之所有，以恐嚇使人將本人之物交付
未遂，處有期徒刑參月，如易科罰金，以新臺幣壹仟元折算壹日
。又意圖為自己不法之所有，以恐嚇使人將本人之物交付未遂，
處有期徒刑參月，如易科罰金，以新臺幣壹仟元折算壹日。應執
行有期徒刑肆月，如易科罰金，以新臺幣壹仟元折算壹日。緩刑
貳年。
甲○○、乙○○被訴傷害部分公訴不受理。
    事  實
一、甲○○前因賭博案件，經臺灣士林地方法院以80年度易字第
    703號判決判處有期徒刑4月，於民國80年7月26日易科罰金
    執行完畢。乙○○前因妨害風化案件，經臺灣高等法院以86
    年度上訴字第5716號判處有期徒刑7月確定，於87年8月10日
    縮刑期滿執行完畢（均不構成累犯）。因甲○○之子李勝揚
    曾於林祺祥所經營位於宜蘭縣羅東鎮○○路○段80號之「先
    進汽車保養廠」擔任學徒，甲○○因不滿其子工時過長且薪
    資受領不足，竟與乙○○共同基於恐嚇取財之犯意聯絡，於
    96年12月7日下午6時20分許，共同前往上址，由乙○○持該
    保養廠內之大型螺絲起子敲擊林祺祥所有之冰箱致該冰箱之
    外觀凹陷（毀損部分業經檢察官為不起訴處分），乙○○並
    出手毆打林祺祥，致使林祺祥受有前胸壁挫傷、後頸挫傷之
    傷害（傷害部分業經調解成立詳如後述），先由甲○○向林
    祺祥恫稱：交出新臺幣（下同）5千元，否則叫人來砸店等
    語，又由乙○○向林祺祥恫嚇稱：今日若未將事情處理好，
    就叫人過來砸店等語，致使林祺祥心生畏懼，以此方式恐嚇
    林祺祥交付財物，林祺祥因而要求家人儘速準備金錢帶至現
    場，惟甲○○及乙○○因不耐久候且恐林祺祥報警處理而先
    行離開而未遂。嗣因林祺祥之父林山和以電話與林祺祥聯繫
    ，發現其子林祺祥聲音異於平常而趕赴現場，經林祺祥敘明
    緣由後，林山和旋以電話聯絡甲○○，詎乙○○竟搶接甲○
    ○電話，而另行基於恐嚇取財之犯意，向林山和恫嚇稱：立
    即準備交付5萬元，否則將於翌日早上至該保養廠砸店等語
    ，使林山和心生畏懼，以此方式恐嚇林山和交付財物，惟林
    山和恐遭遇不測，隨即報警處理而未遂。
二、案經林祺祥、林山和訴由宜蘭縣政府警察局羅東分局報請臺
    灣宜蘭地方法院檢察署檢察官偵查起訴。
    理  由
壹、證據能力部分：
    按被告以外之人於審判外之言詞或書面陳述，除法律有規定
    者外，不得作為證據，刑事訴訟法第159條第1項定有明文。
    查本件證人林祺祥、林山和、莊景存、黃碧鏗於警詢之供述
    ，雖屬被告以外之人於審判外之陳述，惟被告甲○○、乙○
    ○於本院調查證據時，已知有同法第159條第1項不得為證據
    之情形，而未於言詞辯論終結前聲明異議，依同法第159條
    之5第2項之規定，視為有同條第1項之同意，本院審酌上開
    證人之言詞陳述作成時之情況，認為適當，爰依同法第159
    條之5第1項之規定認有證據能力，合先敘明。
貳、實體部分：
一、訊據被告甲○○、乙○○固坦認有於上開時地前往告訴人林
    祺祥經營之位於宜蘭縣羅東鎮○○路○段80號之先進汽車保
    養廠與告訴人因其子擔任學徒之工資問題發生爭執等情不諱
    ，惟矢口否認有何恐嚇取財之犯行，被告甲○○、乙○○均
    辯稱：我們並沒有恐嚇他云云。經查：
（一）上開犯罪事實，業據告訴人林祺祥、林山和於警詢及偵查
      中指述甚詳，且經證人莊景存、黃碧鏗於警詢、偵查中證
      述明確，並有驗傷診斷書、現場照片附卷可稽，自堪信為
      真實。
（二）被告雖均辯稱其並未恐嚇被害人云云，然查，依證人黃碧
      鏗於偵查中具結證稱：「我到的時候就見到2名我不認識
      的人跟林祺祥拉扯，那2名男子不滿老闆的薪資太少……
      後來我不清楚誰提出5千元，但因為林祺祥身上沒有5千元
      ，他就打電話叫他老婆拿過來，他們當時有說如果不處理
      就要砸店，……後來林山和打電話給甲○○要將5千元給
      他們，林山和跟我們說，對方跟他說他們要的錢是5萬元
      ，如果他沒給5萬，要叫人砸店」等語明確（見偵查卷第
      15-16 頁筆錄），與證人莊景存於偵查中證稱：「當時他
      們一到現場，他們說我同事的薪水太少，他們說要砸店，
      乙○○就拿店裡的螺絲起子要砸車子，當時林祺祥就阻止
      他，乙○○就打到林祺祥的背後，乙○○有砸到冰箱……
      林山和到時有打電話給甲○○，當時林山和說乙○○有將
      電話搶過去說要5萬」等語相符（見偵查卷第16-17頁筆錄
      ），且亦核與告訴人林祺祥、林山和指述之情節相符，自
      堪信證人黃碧鏗、莊景存上開證述實與事實相符而堪採信
      。至被告雖辯稱其並無恐嚇取財之犯意云云，然被告甲○
      ○之子固有於告訴人之上開汽車保養廠內擔任學徒工作而
      受領薪資，然告訴人並未同意給予被告甲○○之子5千元
      之薪資，被告竟以此為由而恫嚇告訴人交付財物，致使告
      訴人心生畏懼，被告2人實有恐嚇取財之犯意甚明。
（三）綜上所述，被告2人空言辯稱其無恐嚇取財之犯意云云，
      均不足採信，本件事證明確，被告恐嚇取財未遂之犯行均
      堪以認定，應依法論科。
二、核被告甲○○所為，係犯刑法第346條第3項、第1項之恐嚇
    取財未遂罪；核被告乙○○所為，均係犯刑法第346條第3項
    、第1項之恐嚇取財未遂罪。起訴書所犯法條欄雖僅論述被
    告乙○○係犯1次恐嚇取財未遂之犯行，然被告乙○○恐嚇
    告訴人林山和之部分已記載於起訴書犯罪事實內，應在起訴
    範圍內，顯係另行單獨起意，應成立2次恐嚇取財未遂犯行
    ，且此部分亦經公訴人更正補充。被告甲○○及乙○○就上
    揭第1次恐嚇之犯行，有犯意聯絡及行為分擔，均為共同正
    犯。被告乙○○所犯上開2罪，犯意各別，行為互殊，應分
    論併罰。被告所為恐嚇取財行為因被害人並未交付財物而不
    遂，均依刑法第25條規定，按既遂犯之刑減輕之。爰審酌被
    告因與被害人財務糾紛，即恐嚇他人交付財物，危害他人自
    由安全及財產法益，及其素行、智識程度、犯罪手段、犯後
    態度等一切情狀，分別量處如主文所示之刑，並均諭知易科
    罰金之折算標準，並就被告乙○○部分定其應執行刑及諭知
    易科罰金之折算標準。又查被告甲○○前因賭博案件，經臺
    灣士林地方法院以80年度易字第703號判決判處有期徒刑4月
    ，於80年7月26日易科罰金執行完畢，被告乙○○前因妨害
    風化案件，經臺灣高等法院以86年度上訴字第5716號判處有
    期徒刑7月確定，於87年8月10日縮刑期滿執行完畢，其2人
    前因故意犯罪受有期徒刑以上刑之宣告，執行完畢後，5年
    以內均未曾因故意犯罪受有期徒刑以上刑之宣告，此有臺灣
    高等法院被告前案紀錄表在卷可稽，念其2人智慮淺薄，因
    一時失慮，致罹刑章，且事後業已與告訴人達成調解，而告
    訴人雖於與被告調解成立後，再於偵查中表示續對被告追究
    之意，然查告訴人與被告調解成立時，告訴人即已表示放棄
    對被告之刑事告訴，且參酌被告2人已連帶賠償告訴人24萬
    元，顯已有所悔悟，經此偵審起訴，應知警惕而無再犯之虞
    ，故本院認所宣告之刑均以暫不執行為適當，爰均併宣告緩
    刑2 年，以啟自新。
參、不受理部分：
一、公訴意旨另以：被告甲○○因其子李勝揚曾於林祺祥所經營
    位於宜蘭縣羅東鎮○○路○段80號之「先進汽車保養廠」擔
    任學徒，甲○○因不滿其子工時過長且薪資受領不足，竟與
    乙○○基於傷害之犯意聯絡，於96年12月7日下午6時20分許
    ，共同前往上址，由乙○○持該保養廠內之大型螺絲起子，
    朝林祺祥胸部擊打1下，並敲擊林祺祥所有之冰箱1台，致該
    冰箱之外觀凹陷（涉毀損罪嫌部分，業經另為不起訴處分）
    ，雖經甲○○暫時制止，乙○○復仍徒手毆打林祺祥頸部約
    4 、5下，致林祺祥受有前胸壁挫傷、後頸挫傷等傷害，因
    認被告2人另涉犯刑法第277條第1項之傷害罪嫌云云。
二、按起訴之程式違背規定者，應諭知不受理之判決，又告訴乃
    論之罪，告訴人於第一審辯論終結前，得撤回其告訴，刑事
    訴訟法第303條第1款、第238條第1項分別定有明文。又諭知
    不受理之判決者，得不經言詞辯論為之，刑事訴訟法第307
    條亦有明文。又按告訴乃論之刑事事件於偵查中或第一審法
    院辯論終結前，調解成立，並於調解書上記載當事人同意撤
    回意旨，經法院核定者，視為於調解成立時撤回告訴或自訴
    ，鄉鎮市調解條例第28條第2項亦有明文。
三、查本件告訴人林祺祥告訴被告甲○○、乙○○傷害案件，起
    訴書認係觸犯刑法第277條第1項之傷害罪，依同法第287條
    前段之規定，須告訴乃論。茲據林祺祥與被告甲○○、乙○
    ○於97年3月24日在宜蘭縣羅東鎮調解委員會達成調解，且
    告訴人表示同意放棄對本案之刑事告訴，而上開調解書業經
    本院民事庭於97年3月31日核定在案，此有調解書1紙在卷可
    稽，依照首開說明，視為告訴人於調解成立時撤回告訴，而
    檢察官仍就被告2人涉犯傷害部分於97年5月15日提起公訴，
    揆諸上揭說明，其起訴之程序違背規定，爰就被告2人涉犯
    傷害罪部分，不經言詞辯論逕為不受理判決之諭知。
據上論斷，應依刑事訴訟法第299條第1項前段、第303條第1款、
第307條，刑法第28條、第346條第3項、第1項、第25條、第41條
第1項前段、第51條第5款、第74條第1項第2款，判決如主文。
本案經檢察官張立言到庭執行職務
中    華    民    國    97    年    8     月    25    日
                  刑事第二庭審判長法  官  黃永勝
                                  法  官  陳映佐
                                  法  官  鄭貽馨
以上正本證明與原本無異。
如不服本判決應於收受本判決後10日內，向本院提出上訴書狀，
並應敘述具體理由。若未敘述理由者，應於上訴期間屆滿後20日
內，向本院補提理由書狀 (均須按他造當事人之人數附繕本)。
                                  書記官  林嘉萍
中    華    民    國    97    年    8     月    26    日
附錄本案論罪科刑法條全文：
中華民國刑法第346條
意圖為自己或第三人不法之所有，以恐嚇使人將本人或第三人之
物交付者，處6月以上5年以下有期徒刑，得併科1千元以下罰金
。
以前項方法得財產上不法之利益，或使第三人得之者，亦同。
前二項之未遂犯罰之。


司法院資訊處製作；財團法人民間司法改革基金會備份。
